【裁判字號】    98,上易,2626
【裁判日期】    981027
【裁判案由】    傷害等
【裁判全文】
臺灣高等法院刑事判決                98年度上易字第2626號
上  訴  人  臺灣臺北地方法院檢察署檢察官
上  訴  人
即  被  告  乙○○
                    （送達代收人：甲○○，住臺北縣新店市
上列上訴人等因被告傷害等案件，不服臺灣臺北地方法院98年度
易字第1393號，中華民國98年9 月21日第一審判決（起訴案號：
臺灣臺北地方法院檢察署98年度偵字第5919號），提起上訴，本
院判決如下：
    主  文
上訴駁回。
    理  由
一、按依刑事訴訟法第350條、第361條、第362條、第367條規定
    ，不服地方法院之第一審判決而上訴者，須提出上訴書狀，
    並應敘述具體理由，為上訴必備之程式；其所提出之書狀未
    敘述上訴理由，或僅曾以言詞陳述上訴理由者，均應於上訴
    期間屆滿後20日內補提理由書於第一審法院。第一審法院經
    形式審查，認逾期未補提上訴理由者，應定期間先命補正；
    逾期未補正者，為上訴不合法律上之程式，應以裁定駁回。
    倘已提出上訴理由，但所提非屬具體理由者，則由第二審法
    院以上訴不合法律上之程式，判決駁回。而所謂具體理由，
    必係依據卷內既有訴訟資料或提出新事證，指摘或表明第一
    審判決有何採證認事、用法或量刑等足以影響判決本旨之不
    當或違法，而構成應予撤銷之具體事由，始克當之（例如：
    依憑證據法則具體指出所採證據何以不具證據能力，或依憑
    卷證資料，明確指出所為證據證明力之判斷如何違背經驗、
    論理法則）；倘僅泛言原判決認定事實錯誤、違背法令、量
    刑失之過重或輕縱，而未依上揭意旨指出具體事由，或形式
    上雖已指出具體事由，然該事由縱使屬實，亦不足以認為原
    判決有何不當或違法者（例如：對不具有調查必要性之證據
    ，法院未依聲請調查亦未說明理由，或援用證據不當，但除
    去該證據仍應為同一事實之認定），皆難謂係具體理由，俾
    與第二審上訴制度旨在請求第二審法院撤銷、變更第一審不
    當或違法之判決，以實現個案救濟之立法目的相契合，並節
    制濫行上訴（最高法院97年度台上字第892 號、97年度台上
    字第1402號、98年度台上字第2133號、98年度台上字第2158
    號、98年度台上字第2189號、98年度台上字第2204號、98年
    度台上字第4122號、98年度台上字第4196號、98年度台上字
    第4215號、98年度台上字第4225號、98年度台上字第4238號
    、98年度台上字第4304號、98年度台上字第4468號、98年度
    台上字第4476號等判決意旨參照）。又原審法院對上訴書狀
    有無記載理由，為形式上之審查，認有欠缺，且未據上訴人
    自行補正者，固應定期間先命補正。然上訴理由是否具體，
    依96年7月4日刑事訴訟法第361 條修正理由三之說明，屬第
    二審法院審查範圍，不在命補正之列。
二、原審依憑被告乙○○之供述、證人即告訴人丙○○○於偵查
    中之指訴、證人丁○○於原審之結證、暨國軍松山總醫院診
    斷證明書等，認定乙○○與丙○○○同為計程車車隊之成員
    ，緣丙○○○之綽號「樂樂」之女性友人丁○○，於民國98
    年1 月20日因病於國軍松山總醫院住院，乙○○前往探望，
    並向醫院請假，自當日下午4點至8點與「樂樂」外出，丙○○○前往探望撲空，等至同日下午8 時許，乙○○與「樂樂
    」回院後，乙○○即與丙○○○發生口角爭執，詎乙○○竟
    基於傷害之犯意，徒手毆打丙○○○，致其受有雙手腕擦挫
    傷、前胸擦挫傷、上腹部鈍挫傷等傷害。適用刑法第277 條
    第1項、第41條第1項前段，刑法施行法第1條之1等規定，論
    處乙○○傷害人之身體，處拘役10日，如易科罰金，以新臺
    幣1,000折算1日。另就公訴意旨指稱被告於98年1 月20日在
    國軍松山總醫院時，除對告訴人施以前述傷害犯行外，復於
    爭執當下出言向告訴人恫稱：「你給我小心一點、你給我記
    住」等語，以加害身體之事恐嚇告訴人，使其心生畏懼，致
    生危害於安全，認被告涉犯刑法第305 條恐嚇危害安全罪嫌
    部分，以僅有告訴人之片面指訴為憑，無法證明被告確恐嚇
    危害安全罪行，諭知被告被訴恐嚇罪部分無罪。核無違誤或
    不當。
三、檢察官上訴意旨略以：原審就被告犯傷害罪部分，遽以被告
    所辯為據，推認本案係因告訴人誤解被告好意而先行挑釁等
    情，並引為被告量刑之依據，然據告訴人於偵、審中之指述
    ，均稱係被告先出手推打告訴人等語，核與被告所辯不符，
    原審未察，亦未在判決理由中說明相關事證以佐，所為前開
    量刑尚屬不當，難謂適法妥當；又被告被訴恐嚇罪部分，經
    查證人丁○○與告訴人於本案案發後，另因證人對告訴人提
    起毀損告訴而有利害關係，則其於原審審理中所為證詞是否
    有偏頗之虞，尚非無疑，原審就此未予詳究，逕採為有利被
    告之證據，實非妥適云云。被告上訴意旨略以：告訴人指控
    伊踹其一腳，並動手打人，經證人丁○○證實伊未動手打人
    ，告訴人抓伊衣領，伊抓住告訴人雙手，實為正當防衛行為
    ，伊將其推開，何能謂為動手之行為，又伊未動手打人何能
    造成告訴人前胸擦挫傷、上腹部鈍挫傷等，告訴人前胸擦挫
    傷可以自傷造假，男女打架，正常反應會打臉部及頭部不會
    打胸部，又告訴人說伊踹其腳，為何驗傷未證明其腳部有傷
    云云。
四、第查：
（一）證據之取捨及證據之證明力如何，由事實審法院自由判斷
      ，此項自由判斷職權之行使，倘係基於日常生活經驗所得
      之定則者，即屬合於經驗法則。若本於理則上當然之定則
      所為之論斷，即為合乎論理法則，均不容任意指摘為違法
      或不當（最高法院30年上字第597 號判例、91年度台上字
      第2395號、87年度台上字第2168號、85年度台上字第4531
      號、83年度台非字第318 號、83年度台上字第1008號等判
      決可資參照）。又刑事訴訟法第310條第2款所謂有罪之判
      決書，對於被告有利之證據不採納者，應說明其理由，係
      指就單一證據之各別證據價值判斷有不同時，應說明如何
      不採納其中某一各別證據之理由而言。例如甲﹑乙﹑丙證
      人三人各自為不同之證明內容，對於其中某一證人所為有
      利於被告之證言如不採納時，自應說明不予採納之理由，
      否則其判決理由即屬不備，即難謂無違背法令；如果同一
      證人前後供述證言彼此不能相容時，則採信同一證人之部
      分證言時，當然排除其他部分證言，此為法院取捨證據法
      理上之當然結果，縱未於判決理由內說明捨棄他部分證言
      而僅說明採用某部分證言之理由，於判決本旨亦無影響，
      此與判決不備理由尚屬有間。最高法院98年度台上字第48
      07號判決及96年度台上字第636 號判決等亦宣示相同意旨
      ，可供參考。
（二）本件告訴人丙○○○於偵查中指訴略稱：伊於98年1 月19
      日早上打電話給合夥人及乾妹妹丁○○，其稱在國軍松山
      醫院急診室看醫生，有被告在醫院陪伴。伊到急診室便打
      電話給被告，請被告至停場車找伊，伊責怪被告沒有意思
      ，沒告訴伊丁○○住院，又對丁○○說為何不找伊陪其去
      醫院，被告是有配偶之人，傳出去會不好聽，所以丁○○
      即與伊在口語上起了爭執，被告跑進病房也與伊起爭執，
      在伊接近丁○○時，被告又很大聲地吼伊，還把伊推開，
      後來護士就把丁○○帶去看醫生。伊於20日帶著住院必備
      用品及現金赴醫院找丁○○，護士稱被告帶著丁○○向醫
      院請假外出，伊等候渠等回院，被告一見到伊，即挑釁伊
      ，要趕伊出去，伊也請被告出去，伊與被告就起爭執，被
      告恐嚇伊後，就動手毆打伊，造成伊受傷云云（見98年度
      他字第1580號偵查卷第5頁至第6頁），復結證稱：當天在
      空總410 號房，伊走過去要與丁○○講話，被告擋住，不
      讓伊說話，伊要走過去叫被告出去，被告踹伊一腳，伊就
      抓被告的衣服，被告即用右手打過來，左手還將伊的手扳
      開，當時丁○○趴著，只看到伊等二人扭打等語（見98年
      度偵字第5919號偵卷第9 頁），於原審中表示意見稱被告
      於98年1 月20日在醫院毆打伊，伊到現在還不舒服，被告
      居心叵測，挑撥伊與合夥人丁○○。伊希望被告去關，被
      告傷害伊太重云云（見原審院第12頁及第47頁）。與原判
      決認定之事實及量刑審酌之情形，俱無扞格，亦未見原判
      決就被告先出手推打告訴人之事實，有何歧異之認定。原
      判決認定本案係因告訴人誤解被告好意而先行挑釁，殊非
      無據，且非徒以被告之辯解為唯一依據，至為灼然。檢察
      官指稱原審就被告犯傷害罪部分，遽以被告所辯為據，推
      認本案係因告訴人誤解被告好意而先行挑釁等情，並引為
      被告量刑之依據，難謂適法妥當云云，顯與卷存資料不符
      ，不足以認為原判決有何不當或違法。
（三）遍閱全案卷證，除告訴人單一之指訴外別無其他積極證據
      ，足以擔保告訴人關於被告恐嚇危害其安全之指訴屬實，
      原判決經調查後，認公訴人所舉證據，無法證明被告確有
      恐嚇危害安全犯行部分，並說明告訴人之告訴，係以使被
      告受刑事訴追為目的，是其陳述是否與事實相符，仍應調
      查其他證據以資審認，本案被告否認有何恐嚇告訴人之舉
      ，證人丁○○於原審結稱當時並未看到被告曾對告訴人口
      出恐嚇之言語（見原審第45頁），是除告訴人之指訴外，
      並無其他證據可資佐證被告犯恐嚇罪等語，核無不合。檢
      察官上訴意旨徒憑證人丁○○另曾對告訴人提出毀損告訴
      而有利害關係，指摘原審未詳究證人丁○○於原審審理中
      證詞是否有所偏頗云云，本已不足以認為原判決有何不當
      或違法。矧該事由縱使屬實，則於剔除證人丁○○偏頗之
      證言外，未見檢察官上訴意旨提出其他補強證據，擔保告
      訴人指訴被告恐嚇之真實性，反徵表原判決以被告被訴恐
      嚇部分，公訴人僅以告訴人之指訴為唯一憑據之認定無誤
      ，尤於原判決之本旨不生影響至明。
（四）告訴人關於行為動機、手段及結果等細節方面之陳述，難
      免故予誇大或渲染，然其基本事實之陳述果與真實性無礙
      時，仍非不得予以採信。原判決認定被告徒手毆打告訴人
      ，造成告訴人身體受有雙手腕擦挫傷、前胸擦挫傷、上腹
      部鈍挫傷等傷害之事實，已依憑被告乙○○之供述、證人
      即告訴人丙○○○於偵查中之指訴、證人丁○○於原審之
      結證、暨國軍松山總醫院診斷證明書等證據逐一敘明，俱
      有卷內證據可資覆按，核無任何憑空推論之情事，所為論
      斷，亦與經驗法則、論理法則，均屬無違，本已不容當事
      人任意指摘。原判決以告訴人之指證資為被告傷害其身體
      雙手手腕、前胸、上腹部處之依憑，當然排除告訴人證言
      中與上開認定有所矛盾或歧異者。原判決雖未於判決理由
      內說明捨棄此部分證言之理由，亦難謂有理由不備之違法
      。矧卷內事證既足證明被告確有毆打告訴人成傷之行為，
      則告訴人指訴遭被告腳踹，卻無成傷之驗斷資料可佐，僅
      足徵表告訴人之指訴非無誇大渲染之虞，或雖遭被告腳踹
      ，但未成傷，而不能成為認定被告傷害事實之論據，非謂
      告訴人不利於被告之證言全然不足採信。被告上訴意旨未
      提出新事證，指摘或表明原判決有何採證認事或適用法律
      等足以影響判決本旨之不當或違法，而構成應予撤銷之具
      體事由，徒執已經原審指駁並摒棄不採之辯解，重為事實
      上之爭辯，非唯於判決本旨不生影響，亦與合法上訴所須
      提出之具體理由，並不相侔。
（五）關於刑之量定，係實體法上賦予法院得為自由裁量之事項
      ，倘其量刑已以行為人之行為罪責為基礎，並斟酌刑法第
      57條各款所列情狀，在法定刑度內，酌量科刑，如無偏執
      一端，致明顯失出失入情形，上級審法院即不得單就量刑
      部分遽指為不當或違法。原審就被告所犯傷害罪名部分，
      於刑之裁量，已審酌(一)智識程度：被告係高中畢業，平日
      以擔任計程車司機為業；(二)平日之關係：被告與告訴人為
      同一計程車隊隊員；(三)犯罪動機、目的與手段：被告係因
      好意送證人丁○○前往醫院就診，並送其返家取物，卻遭
      告訴人誤會而先行挑釁，始與之發生扭打；(四)所生危害：
      被告所為造成告訴人受有前述傷害，而自身亦受有傷害；
      (五)犯後態度：被告於警詢、偵訊及本院審理時均未能全盤
      坦承犯行等一切情狀，為其量刑之基礎，核無逾越法定刑
      度或顯然濫用權限之情形，亦無檢察官上訴意旨所稱遽以
      被告所辯為據，推認本案係因告訴人誤解被告好意而先行
      挑釁等情，並引為被告量刑依據之瑕疵可指，亦如前述。
      原判決雖未逐一臚列刑法第57條各款情形，然理由內既已
      載明審酌事項包含一切情形，自含犯罪行為人品行、生活
      狀況、犯罪時所受刺激等事項在內，即非未審酌該等情形
      。上訴意旨指摘原判決量刑違法失當，惟所提事由顯不足
      以影響原判決之本旨，與未提出具體理由無異。
五、綜上，本件檢察官及被告不服原判決提起上訴，衡以首開規
    定及說明，核未提出合於刑事訴訟法第361條第2項規定之具
    體理由，與未提出具體理由無異，其上訴不合法律上之程式
    ，爰不經言詞辯論，予以駁回。
據上論結，應依刑事訴訟法第367條前段、第372條，判決如主文
。
中    華    民    國    98    年    10    月    27    日
                  刑事第十二庭審判長法  官  蔡永昌
                                    法  官  蔡國在
                                    法  官  蔡新毅
以上正本證明與原本無異。
不得上訴。
                                    書記官  賴立旻
中    華    民    國    98    年    10    月    28    日


司法院資訊處製作；財團法人民間司法改革基金會備份。
